臺灣臺南地方法院民事裁定　　　　　　　 96年度訴字第183號
原　　　告　五實企業股份有限公司
法定代理人　甲○○
被　　　告　合機有限公司
法定代理人　丁○○
被　　　告　比利時合機有限公司
法定代理人　Philppe J.
被　　　告　乙○○○○○ ○○.
　　　　　　　　　　　　NET.
法定代理人　丙○○○○○ ○○.
上列當事人間請求給付貨款事件，本院裁定如下：
    主  文
本件被告合機有限公司移送臺灣高雄地方法院。
原告其餘之訴及該部分假執行之聲請均駁回。
    理  由
一、關於被告合機有限公司部分：
  (一)按訴訟之全部或一部，法院認為無管轄權者，依原告聲請或
    依職權以裁定移送其管轄法院，民事訴訟法第28條第1項定
    有明文。又按民事訴訟法第2條第2項規定：「對於私法人或
    其他得為訴訟當事人之團體之訴訟，由其主事務所或主營業
    所之法院管轄。」，第按，因契約關係涉訟者，倘當事人定
    有債務履行地時，依民事訴訟法第12條規定，即得由該履行
    地國之法院，行使審判權。而所謂「債務履行地」，專指當
    事人以契約訂定之清償地而言，關於約定債務履行地之方式
    ，並無一定之限制，以書面或言詞為之，均無不可。
  (二)經查，本件被告合機有限公司之所在地（主事務所）係在高
    雄縣鳳山市○○路224號5樓之1（臺灣高雄地方法院轄區）
    ，有原告提出之公司基本資料查詢單一紙在卷可參，至原告
    雖主張系爭契約係採空運交貨之方式約定在台南縣歸仁鄉交
    貨，故本件契約履行地為台南縣歸仁鄉，惟原告對兩造約定
    契約履行地為台南縣歸仁鄉乙節並未舉出任何事證證明，本
    院自難信其此部分主張為真實，從而本院自無從依民事訴訟
    法第12條規定而對本事件有管轄權。
  (三)因此，本院認本件對被告合機有限公司部分之訴，仍應依民
    事訴訟法第2條第2項之規定，由臺灣高雄地方法院管轄。是
    原告向無管轄權之本院起訴，顯係違誤，爰依職權將本件對
    被告合機有限公司部分之訴移送於該管轄法院。
二、關於被告比利時合機有限公司、乙○○○○○ ○○○○○○○部分：
  (一)本件被告比利時合機有限公司、乙○○○○○ ○○○○○○○均係未經
    我國認許之外國法人，故本件就此二被告部份屬涉外事件，
    惟我國涉外民事法律適用法並無法院管轄之規定，故就具體
    事件受訴法院是否有管轄權，應依我國民事訴訟法管轄之規
    定定之。
  (二)原告固主張被告比利時合機有限公司、乙○○○○○ ○○○○○○○為
    被告合機有限公司之子公司，惟原告就此部分並未舉出任何
    事證證明，本院已難憑採，且依按民事訴訟法第2條第2、3
    項規定：「對於私法人或其他得為訴訟當事人之團體之訴訟
    ，由其主事務所或主營業所所在地之法院管轄。對於外國法
    人或其他得為訴訟當事人之團體之訴訟，由其在中華民國之
    主事務所或主營業所所在地之法院管轄。」，並未規定對外
    國法人之訴訟得以「母公司」之主事務所所在地之法院為管
    轄法院，是原告此部分之主張應無可採。
  (三)又查，因原告對於兩造約定契約履行地為台南縣歸仁鄉部分
    並未舉出任何事證證明，業如上述，是本院自無從依民事訴
    訟法第12條規定而認對被告比利時合機有限公司、乙○○○○○
    ○○ ○○○○○部分有管轄權。
  (四)依上所述，本國法院就本事件中關於被告比利時合機有限公
    司、乙○○○○○ ○○○○○○○部分並無一般管轄權，是本院對本事
    件中關於被告比利時合機有限公司、乙○○○○○ ○○○○○○○部分
    自亦無管轄權，原告向無管轄權之本院提起，且不能裁定移
    送，是本件原告關於被告比利時合機有限公司、乙○○○○○
    ○○○○○○○部分之起訴即不合法，應以裁定駁回該部分之訴，
    又該部分之訴既經駁回，其該部分假執行之聲請即失所依據
    ，應併予駁回。
三、又本院雖就本事件中關於被告比利時合機有限公司、乙○
    ○○○○ ○○○○○○○部分裁定駁回，然因共同被告中之被告合機有
    限公司部份乃係以裁定移轉管轄，是本事件訴訟費用應由何
    造負擔宜由受移轉管轄之法院裁定為宜，附此敘明。
四、依民事訴訟法第28條第1項、第249條第1項第2款，裁定如主
    文。
中　　華　　民　　國　　96　　年　　3 　　月　　3 　　日
                  民事第二庭    法　官　張家瑛
以上正本係照原本作成。
如對本裁定抗告須於裁定送達後10日內向本院提出抗告狀，並應
繳納抗告費新台幣1,000元整。
中　　華　　民　　國　　96　　年　　3 　　月　　5 　　日
                                書記官　劉紀君
